臺灣桃園地方法院宣示判決筆錄　　　　　96年度審易字第46號
公　訴　人　臺灣桃園地方法院檢察署檢察官
被　　　告　甲○○
上列被告因偽造文書案件，於中華民國96年12月31日下午5 時許
，在本院第十法庭宣示判決，出席職員如下：
　　　　　法　官　 林孟宜
　　　　　書記官　 楊郁馨
　　　　　通　譯
法官起立朗讀判決主文、犯罪事實要旨、處罰條文、附記事項，
及告以上訴限制、期間並提出上訴狀之法院，且諭知記載其內容
：
一、主  文：
    甲○○連續行使從事業務之人，明知為不實之事項，而登載
    於其業務上作成之文書，足以生損害於公眾及他人，處有期
    徒刑陸月，減為有期徒刑參月，如易科罰金，以銀元參佰元
    即新臺幣玖佰元折算壹日。緩刑貳年，緩刑期內應向公庫支
    付新臺幣參萬元。
二、犯罪事實要旨：
    「楊梅液化媒氣行」（下稱楊梅煤氣行）（址設桃園縣楊梅
    鎮○○○路320號1樓）及建成煤氣行、一成煤氣有限公司三
    家公司係聯營，上開三家公司之員工薪資均攤在該三家公司
    內，而楊梅煤氣行所有員工勞、健保自79年至92年間，均以
    建成煤氣行名義投保。甲○○係楊梅煤氣行之會計人員，為
    從事業務之人，業務範圍包括辦理公司員工投保勞工保險與
    全民健康保險，明知僱用勞工應依勞工保險條例之規定，於
    其所屬勞工到職之日列表通知保險人，且勞工投保薪資應按
    其全月薪資總額，以勞動基準法第2條第3款規定之工資為準
    ，即勞工因工作而獲得之報酬包括工資、津貼及其他任何名
    義之經常性給與均屬之，再依「勞工保險投保薪資分級表」
    規定金額確實填報。詎甲○○為使楊梅煤氣行減少繳納勞、
    健保費用，明知自民國88年12月起至92年7月止，楊梅煤氣
    行之每月員工薪資總額（包括基本薪資、獎金、津貼及其他
    任何名義之經常性給與，下同）均在新臺幣 (下同)28 萬餘
    元至39萬餘元間，竟基於概括之犯意，在上開期間內，連續
    虛列楊梅煤氣行每月員工薪資總額僅在8萬餘元至10餘萬元
    間(如附表)，據以繳交勞、健保費用，致勞保費差額總計被
    保險人應負擔差額30,585元、投保單位應負擔差額112,255
    元，差額總計142,840元；健保費差額總計99,965元，足以
    生損害於勞工保險局、全民健康保險局對保險管理、投保薪
    資額申報之正確性。
三、處罰條文：
    刑法第2條第1項、行為時刑法第216條、第215條，修正前刑
    法第56條、第41條第1項前段，修正後第74條第1項第1款、
    第2 項第4 款，刑法施行法第1 條之1 第1 項、第2 項前段
    ，修正前罰金罰鍰提高標準條例第2 條，中華民國九十六年
    罪犯減刑條例第2 條第1 項第3 款、第7 條、第9 條。
四、附記事項：
    (一)被告所為係犯刑法第216條、第215條行使業務上登載不實
      文書罪，而被告業務上登載不實文書之低度行為應為行使
      業務上登載不實文書之高度行為所吸收，不另論罪。被告
      先後多次行使業務登載不實文書犯行，時間緊接，犯罪構
      成要件相同，顯係基於概括犯意為之，為連續犯，而被告
      行為後，刑法第56條連續犯之規定業經刪除，於新法施行
      後，應予分論併罰。此刪除雖非犯罪構成要件之變更，但
      顯已影響行為人刑罰之法律效果，自屬法律有變更，依修
      正後刑法第2條第1項規定，比較新、舊法結果，仍應適用
      較有利於被告之行為時法律即舊法論以連續犯。
    (二)本件被告犯罪時間係在96年4月24日之前，所犯為刑法第
      215條、第216條之罪，且宣告1年6月以下之有期徒刑，合
      於中華民國九十六年罪犯減刑條例第2條第1項第3款規定
      之減刑要件，爰減其宣告刑二分之一。
五、協商判決除有刑事訴訟法第455條之4第1項第1款於本訊問程
    序終結前，被告撤銷協商合意或檢察官撤回協商聲請者；第
    2款被告協商之意思非出於自由意志者；第4款被告所犯之罪
    非第455條之2第1項所定得以協商判決者；第6款被告有其他
    較重之裁判上一罪之犯罪事實者；第7款法院認應諭知免刑
    或免訴、不受理者情形之一，及違反同條第2項「法院應於
    協商合意範圍內為判決；法院為協商判決所科之刑，以宣告
    緩刑或2年以下有期徒刑、拘役或罰金為限」之規定者外，
    不得上訴。
六、如有前項得上訴之情形者，得自收受判決送達之日起10日內
    ，向本院提出上訴書狀，上訴於第二審法院。
中　　華　　民　　國　　96　　年　　12　　月　　31　　日
女                            刑事庭法　官　林孟宜
以上正本證明與原本無異
                                  書記官  楊郁馨
中　　華　　民　　國　　96　　年　　12　　月　　31　　日
附錄本案論罪科刑之法條
中華民國刑法第216條
（行使偽造變造或登載不實之文書罪）
行使第 210 條至第 215 條之文書者，依偽造、變造文書或登載
不實事項或使登載不實事項之規定處斷。
中華民國刑法第215條
（業務上文書登載不實罪）
從事業務之人，明知為不實之事項，而登載於其業務上作成之文
書，足以生損害於公眾或他人者，處3 年以下有期徒刑、拘役或
5 百元以下罰金。
附表：
┌──┬───┬─────┬────────────┐
│編號│ 年月 │損益表所載│勞保申報表所載加保薪資  │
│    │      │總薪資    ├────┬──┬────┤
│    │      │          │投保月薪│人數│加保總額│
├──┼───┼─────┼────┼──┼────┤
│ 一 │88.12 │ 339,525  │  16,500│  4 │ 86,000 │
├──┼───┼─────┼────┼──┼────┤
│ 二 │89.08 │ 286,160  │  16,500│  1 │ 16,500 │
├──┼───┼─────┼────┼──┼────┤
│ 三 │89.11 │ 305,779  │  16,500│  1 │ 16,500 │
├──┼───┼─────┼────┼──┼────┤
│ 四 │90.03 │ 331,721  │  16,500│  1 │ 16,500 │
├──┼───┼─────┼────┼──┼────┤
│ 五 │90.05 │ 307,128  │  16,500│  2 │ 33,000 │
├──┼───┼─────┼────┼──┼────┤
│ 六 │90.06 │ 278,707  │  16,500│  2 │ 33,000 │
├──┼───┼─────┼────┼──┼────┤
│ 七 │90.09 │ 280,129  │  16,500│  1 │ 16,500 │
├──┼───┼─────┼────┼──┼────┤
│ 八 │91.04 │ 321,773  │  16,500│  2 │        │
│    │      │          │  調整為│    │        │
│    │      │          │  18,300│    │ 20,100 │
│    │      │          ├────┼──┤        │
│    │      │          │  16,500│  1 │        │
├──┼───┼─────┼────┼──┼────┤
│ 九 │91.06 │ 311,597  │  16,500│  1 │ 16,500 │
├──┼───┼─────┼────┼──┼────┤
│ 十 │92.01 │ 390,230  │  16,500│    │        │
│    │      │          │  調整為│  1 │  3,600 │
│    │      │          │  20,100│    │        │
├──┼───┼─────┼────┼──┼────┤
│十一│92.03 │ 361,755  │  20,100│  1 │ 20,100 │
├──┼───┼─────┼────┼──┼────┤
│十二│92.04 │ 331,114  │  17,400│    │        │
│    │      │          │  調整為│  1 │    900 │
│    │      │          │  18,300│    │        │
├──┼───┼─────┼────┼──┼────┤
│十三│92.07 │ 321,323  │  20,100│  1 │ 20,100 │
└──┴───┴─────┴────┴──┴────┘
